【裁判字號】    95,抗,369
【裁判日期】    950515
【裁判案由】    聲請許可執行強制工作
【裁判全文】
臺灣高等法院刑事裁定                   95年度抗字第369號
    抗  告  人
    即受處分人  甲○○
    選任辯護人  劉衡慶律師
                鄭文傑律師
                林曜辰律師
上列抗告人因聲請許可執行強制工作案件，不服臺灣板橋地方法
院95年度聲字第1004號，中華民國95年4月7日裁定（聲請案號：
臺灣板橋地方法院檢察署95年度執聲字第348號），提起抗告，
本院裁定如下：
    主  文
原裁定撤銷，發回臺灣板橋地方法院。
    理  由
一、原裁定意旨略以：受處分人甲○○前因搶奪案件，經原審以
    87年度少訴字第94號判處有期徒刑1年10月，並應於刑之執
    行完畢或赦免後，令入勞動處所強制工作2年確定後，拒不
    到案執行，經通緝於88年11月7日為警緝獲，是日送監執行
    ，於90年7月12日執行完畢，是自90年7月12日起得予執行前
    開對被告所宣告強制工作2年之保安處分。惟90年7月12日起
    又接續執行原審88年度訴字第1070號判處受處分人搶奪案之
    有期徒刑1年，迄91年3月11日方縮刑期滿。原審審酌受處分
    人自87年度少訴字第94號判決後，迄通緝到案之期間內，連
    續犯多起搶奪、竊盜、妨害自由等案件，且均判處罪刑確定
    ，足認被告有犯罪之習慣，而前開對被告所宣告強制工作2
    年之保安處分，自90年7月12日起得予執行，迄今顯逾3年，
    依諸前開事證並斟酌刑法第99條之立法精神，認受處分人仍
    有執行強制工作之必要，應而准許檢察官強制工作之聲請云
    云。
二、抗告意旨略以：受處分人所犯各罪均為入監執行前所犯，受
    處分人在監執行中，因悛悔有據而奉准於93年9月14日假釋
    出獄，現付保護管束中，依法務部法監字第12318號函釋
    ，假釋受刑人另有刑後強制工作待執行者，觀護人應於受刑
    人保護管束期間屆滿前1個月，將有關受刑人保護管束併同
    在監執行之考核資料，函送原指揮執行徒刑之檢察官參酌，
    據以判斷是否聲請法院免除強制工作之執行。惟本件聲請人
    檢察官並未審酌及此，即逕向法院聲請許可強制執行，原審
    遽依檢察官所持之「過去有犯罪習慣」為由，許可執行強制
    工作，未審查受處分人現實有無預防矯治其社會危險之必要
    性，顯與保安處分之強制工作立法意旨不符。況受處分人不
    僅在監期間表現良好，獲典獄長頒給獎狀，且於93年9月甫
    出獄後，同年12月起即在鉅峰茶莊擔任業務員迄今，以其薪
    資維繫受處分人與其母親二人之生計，足證受處分人因入監
    服刑近5年而確實悔悟，其社會危險性已消滅，已達刑法教
    化、矯治之目的，實無再予入監執行強制工作之必要，倘於
    此保護管束期間即將屆滿之際，又令受處分人執行強制工作
    處分，將令受處分人更生不易，爰請求法院審酌人權保障及
    依循比例原則，駁回聲請許可強制執行工作之裁定等語。
三、經查：
  (一)按刑事法保安處分之強制工作，旨在對有犯罪習慣或以犯罪
    為常業或因遊蕩或怠惰成習而犯罪者，令入勞動場所，以強
    制從事勞動方式，培養其勤勞習慣、正確工作觀念，習得一
    技之長，於其日後重返社會時，能自立更生，期以達成刑法
    教化、矯治之目的，有釋字第528號解釋可參照。而保安處
    分係以行為人之危險性為基礎，即其旨在消滅行為人之危險
    性，應否付保安處分，以及其期間之長短，恆以行為人危險
    性之有無或其程度如何為斷；又被告因年齡之增長，或生活
    環境之變遷等之因素，性格、價值觀可能會產生改變，該時
    應否繼續執行保安處分，已非毫無疑問；況保安處分經宣告
    後，如久未執行而仍可隨時繼續執行，不僅有違保障人民權
    益，亦影響安定社會之道，故刑法第99條規定「第86條至第
    91 條之保安處分，自應執行之日起，經過3年未執行者，非
    得法院許可不得執行之。」
  (二)本件受處人依法院判決結果，固應於刑之執行完畢或赦免後
    ，令入勞動處所強制工作2年，前揭原裁定意旨業已述明，
    惟受處分人自陳其自93年9月假釋出獄後，同年12月即有固
    定工作至今，有在職證明書附卷可稽，果其所陳屬實，則受
    處分人出獄後，應已建立新之社會網絡，有不同於受刑前之
    人際關係，再社會化情形顯著，且受處分人自88年11月7日
    至93年9月14日已在監執行近5年，受處分人在受監獄矯治、
    教化後之今日，是否仍與受刑前相同，存有犯罪之習慣，尚
    非無疑，況逕予認定受處分人經過監獄之洗禮後，仍存有犯
    罪之習慣，豈非宣告監獄教化結果之不彰，果真如此，受處
    分人豈有因表現良好，有悛悔實據，而受假釋之可能。凡此
    均影響受處分人是否仍有必要執行強制工作之處分，原審未
    細酌及此，逕依檢察官聲請而准予執行強制工作之處分，恐
    有破壞受處分人假釋出獄逾1年，辛苦建立起之新生活狀態
    ，於此之際，司法體系是否適宜再行介入，而續執行現階段
    已不利受處分人更生之處分，實有再三考量之餘地。鑒於受
    處分人現實生活狀態及價值觀，將影響其是否應再執行強制
    工作處分，依前揭保安處分逾3年未執行，非經法院許可不
    得執行之立法意旨，爰將原裁定撤銷，發回原審法院詳予調
    查憑認，更為適法之處置。
據上論斷，應依刑事訴訟法第413條，裁定如主文。
中    華    民    國    95    年    5     月    15    日
                  刑事第二十庭審判長法  官  尤豐彥
                                    法  官  張明松
                                    法  官  魏新國
以上正本證明與原本無異。
不得再抗告。
                                    書記官  何子傑
中    華    民    國    95    年    5     月    15    日


司法院資訊處製作；財團法人民間司法改革基金會備份。
